臺灣臺南地方法院刑事判決
110年度訴字第877號
公  訴  人  臺灣臺南地方檢察署檢察官
被      告  姜維杰



上列被告因違反藥事法案件，經檢察官提起公訴（110年度偵緝
字第409號），被告於本院準備程序進行中，就被訴事實為有罪
之陳述，經法官告知簡式審判程序意旨，並聽取檢察官及被告之
意見後，合議庭裁定依簡式審判程序審理，並判決如下：
    主  文
姜維杰明知為偽藥而轉讓，處有期徒刑參月。扣案之愷他命壹包
（含包裝袋壹個，驗餘淨重零點貳零肆公克），沒收之。
    事  實
一、姜維杰明知愷他命（Ketamine，即俗稱「K 他命」）係毒品
    危害防制條例第2條第2項第3款所規定之第三級毒品，亦為
    行政院衛生署（現已改制衛生福利部）所公告之第三級管制
    藥品，除依藥事法相關規定製造之針劑外，乃屬藥事法第20
    條第1項第1款所稱未經核准擅自製造之偽藥，未經許可，不
    得擅自轉讓，竟基於轉讓偽藥之犯意，於民國109年7月7日
    凌晨4時45分許，在臺南市○○區○○路○段000號前，無償轉讓
    摻有不詳重量愷他命之香菸各1支予鄭丞勛及陳士傑。嗣於
    同日凌晨5時2分許，姜維杰、鄭丞勛、陳士傑因形跡可疑在
    上址為警盤查，並扣得愷他命1包(驗餘淨重0.204公克)，始
    查悉上情。
二、案經臺南市政府警察局第二分局報告臺灣臺南地方檢察署檢
    察官偵查起訴。
    理  由
壹、程序部分：
　　本案被告姜維杰所犯之罪，係死刑、無期徒刑、最輕本刑為
    3年以上有期徒刑以外之罪，其於準備程序就前揭被訴事實
    為有罪之陳述，經受命法官告知簡式審判程序之旨，並聽取
    其與公訴人之意見後，本院合議庭裁定，依刑事訴訟法第27
    3條之1規定，由受命法官獨任進行簡式審判程序，是本案之
    證據調查，依刑事訴訟法第273條之2規定，不受同法第159
    條第1項、第161條之2、第161條之3、第163條之1及第164條
    至第170條規定之限制，合先敘明。
貳、實體部分：
一、認定犯罪事實所憑之證據及理由：
　　被告就上開犯罪事實，於本院審理程序時坦承不諱（本院卷
    第64頁、第70頁），核與證人鄭丞勛、陳士傑於警詢及偵訊
    之證述情節相符（警卷第15頁至第24頁、偵卷第73頁至第74
    頁、第79頁至第80頁），且有臺南市政府警察局第二分局扣
    押筆錄、扣押物品目錄表、臺南市政府警察局第二分局中正
    派出所查獲施用（持有）毒品案件經過情形紀錄表各1份（
    警卷第25頁至第29頁、第37頁）、臺南市政府衛生局檢驗結
    果報告3份（警卷第45頁至第49頁）、警員楊淯鈞110年10月
    21日職務報告1份（本院卷第55頁），暨現場蒐證暨毒品照
    片2張（警卷第33頁）附卷可證。又上開扣案之愷他命經鑑
    定結果，確含有愷他命成分（驗餘淨重0.204公克）之事實
    ，亦有高雄市立凱旋醫院109年08月13日高市凱醫驗字第653
    49號濫用藥物成品檢驗鑑定書1份在卷可憑（警卷第39頁）
    。是以被告任意性之自白與事實相合，應可採信。綜上，本
    案事證明確，被告犯行洵堪認定，應依法論科。
二、論罪科刑：
  ㈠按行為後法律有變更者，適用行為時之法律，但行為後之法
    律有利於行為人者，適用最有利於行為人之法律，刑法第2
    條第1項定有明文。而比較新舊法，應就罪刑及與其相關之
    法定加減原因等一切情形，綜合而為比較。查被告行為後，
    於109年1月15日修正公布之毒品危害防制條例第17條第2項
    規定，業已於109年7月15日施行，修正前毒品危害防制條例
    第17條第2項係規定犯同條例第4條至第8條之罪於偵查及審
    判中均自白者，減輕其刑，修正後則規定須於偵查及「歷次
    」審判中均自白者，始減輕其刑。又修正後所謂歷次審判中
    自白，參諸立法理由之說明，係指歷次事實審審級，於法官
    宣示最後言詞辯論終結前，被告為自白之陳述而言，與修正
    前被告於審判中僅須有1次自白即有減刑之適用有所不同。
    可見修正後自白減刑規定之成立要件已有提高，並未較有利
    於被告。是被告於本案之犯行，應依刑法第2條第1項前段規
    定，適用修正前毒品危害防制條例第17條第2項之規定。
　㈡又按愷他命係毒品危害防制條例第2條第2項第3款所稱之第三
    級毒品，並經行政院於91年2月8日以院臺衛字第0910005385
    號公告為第三級管制藥品。第三級管制藥品之輸入、輸出、
    製造、販賣、購買、使用等業務，均需經行政院衛生署管制
    藥品管理局核准。關於愷他命部分，目前僅核准藥品公司輸
    入愷他命原料藥製藥使用，未曾核准個人輸入，另臨床醫療
    用之愷他命均為注射液型態，且限由醫師使用等情，有行政
    院衛生署管制藥品管理局98年6月25日管證字第0980005953
    號函可參。查被告轉讓之愷他命係添加在香菸內以抽菸方式
    施用，業經被告於審理時坦認屬實，顯非注射製劑，自非合
    法製造；復無從證明係自國外走私輸入（按如係未經核准擅
    自輸入則屬禁藥），則被告所轉讓之愷他命，應屬國內違法
    製造之偽藥無誤，最高法院102年度台上字第2405號判決亦
    同此見解。
　㈢再者，毒品危害防制條例第8條第3項之轉讓第三級毒品罪及
    藥事法第83條第1項之轉讓偽藥罪，均有處罰轉讓愷他命行
    為之規定，則行為人明知為偽藥而轉讓予他人者，屬一犯罪
    行為同時有二種法律可資處罰之法條競合，應依「重法優於
    輕法」之法理，擇一處斷。又藥事法第83條第1項較毒品危
    害防制條例第8條第3項之轉讓第三級毒品罪之法定本刑為重
    ，按上開說明，被告轉讓本案愷他命之犯行，應優先適用藥
    事法第83條第1項轉讓偽藥罪處斷。是核被告所為，係犯藥
    事法第83條第1項之轉讓偽藥罪。又因藥事法並無處罰持有
    偽藥之明文，且基於法律一體適用，被告所為既依藥事法第
    83條第1項之規定論處，其持有偽藥並未構成犯罪，自無持
    有低度行為應為轉讓高度行為所吸收之吸收關係存在。又藥
    事法第83條第1項之轉讓偽藥罪，其立法目的在於國家防杜
    偽藥危害國民身心健康，則轉讓偽藥所侵害者為國家法益，
    故被告雖以一轉讓行為，同時、同地轉讓偽藥愷他命予證人
    鄭丞勛、陳士傑施用，仍僅成立單純一罪。
　㈣修正前毒品危害防制條例第17條第2項規定犯該條例第4條至
    第8條之罪於偵查及審判中均自白者，減輕其刑。其立法理
    由揭明：「在於使犯第4條至第8條之毒品案件之刑事訴訟程
    序儘早確定，並鼓勵被告自白認罪，開啟其自新之路。」旨
    在針對是類案件性質，其案情比較隱密而複雜，證據蒐集、
    調查及犯罪事實認定相對困難，藉此優惠，鼓勵行為人及時
    悔悟，同時使偵、審程序較易順利進行，亦容易折服而告確
    定，兼收節省訴訟勞費之效。其立法目的與自首雷同，係將
    單純科刑事由作為處斷刑上減輕規定，其正當性求諸於被告
    於偵、審程序中自白之事實，與罪責成立之關聯性已遠，不
    因該毒品同屬禁藥而有所不同。且於法規競合之例，行為該
    當各罪之構成要件時，依一般法理擇一論處，有關不法要件
    自須整體適用，不能各取數法條中之一部分構成而為處罰，
    此乃當然之理。但有關刑之減輕、沒收等特別規定，基於責
    任個別原則，自非不能割裂適用，不能再持所謂「基於法律
    整體適用不得割裂原則」，即認無系爭規定減輕其刑的餘地
    （最高法院109年度台上大字第4243號裁定意旨參照）。查
    被告就其轉讓愷他命之事實，於警詢、偵查及本院審理時均
    自白犯行，而愷他命除為管制藥品管理條例第3條第2項之第
    三級管制藥品外，同屬毒品危害防制條例第2條第2項第3款
    規定之第三級毒品，是被告所為亦屬毒品危害防制條例第8
    條第3項轉讓第三級毒品所規範之事實，揆諸上開說明，仍
    有修正前毒品危害防制條例第17條第2項規定自白減輕其刑
    規定之適用，爰依法減輕其刑。
　㈤爰審酌被告無視法令之禁止，恣意轉讓愷他命予他人施用，
    助長管制藥品使用之氾濫，更戕害他人身心之健康，實有不
    該，惟念及被告轉讓毒品之對象為2人、轉讓之數量尚微，
    及被告坦承犯行之犯後態度，兼衡被告自陳前與父親同住，
    高中肄業之智識程度，以工為業等一切情狀，量處如主文所
    示之刑。
　㈥末查扣案之白色結晶1包，經送驗後檢出愷他命成分（驗餘淨
    重0.204公克），有上開高雄市立凱旋醫院109年08月13日高
    市凱醫驗字第65349號濫用藥物成品檢驗鑑定書1份在卷可參
    ，係屬違禁物，且與被告本件轉讓偽藥犯行相關（警卷第4
    頁至第5頁），應依刑法第38條第1項規定，不問屬於犯人與
    否，宣告沒收之；包裝上開毒品之包裝袋1個，因其上殘留
    之毒品難以析離，且無析離之實益與必要，應視同毒品一併
    宣告沒收，至因鑑驗用罄部分，既已滅失，自毋庸併予宣告
    沒收，附此敘明。
據上論斷，應依刑事訴訟法第273條之1第1項、第299條第1項前
段，藥事法第83條第1項，修正前毒品危害防制條例第17條第2項
，刑法第11條、第2條第1項前段、第38條第1項，判決如主文。
本案經檢察官蘇聖涵提起公訴，並到庭執行職務。 
中　　華　　民　　國　　110 　年　　12 　　月　 　8 　日
                  刑事第八庭  法  官  陳碧玉
以上正本證明與原本無異。
如不服本判決應於收受本判決後20日內向本院提出上訴書狀，並
應敘述具體理由。其未敘述上訴理由者，應於上訴期間屆滿後20
日內向本院補提理由書狀（均須按他造當事人之人數附繕本）「
切勿逕送上級法院」。 
　　　　　　　　　　　　　　　書記官　詹淳涵　　　　　　
中　　華　　民　　國　　110 　年　　12　　月　　8 　　日
　　　　　　　　　
附錄本案論罪科刑法條全文：
藥事法第83條
明知為偽藥或禁藥，而販賣、供應、調劑、運送、寄藏、牙保、
轉讓或意圖販賣而陳列者，處7年以下有期徒刑，得併科新臺幣5
千萬元以下罰金。
犯前項之罪，因而致人於死者，處7年以上有期徒刑，得併科新
臺幣1億元以下罰金；致重傷者，處3年以上12年以下有期徒刑，
得併科新臺幣7千5百萬元以下罰金。
因過失犯第1項之罪者，處2年以下有期徒刑、拘役或科新臺幣5
百萬元以下罰金。
第1項之未遂犯罰之。